【裁判字號】    98,聲判,22
【裁判日期】    981030
【裁判案由】    聲請交付審判
【裁判全文】
臺灣新竹地方法院刑事裁定              98年度聲判字第22號
聲  請  人  甲○○
選任辯護人  龔正文律師
被      告  乙○○
上列聲請人因告訴被告業務過失傷害案件，不服臺灣高等法院檢
察署檢察長於中華民國98年7 月16日駁回再議之處分（98年度上
聲議字第4410號），聲請交付審判，本院裁定如下：
    主  文
聲請駁回。
    理  由
一、按告訴人不服上級法院檢察署檢察長或檢察總長認再議為無
    理由而駁回之處分者，得於接受處分書後10日內委任律師提
    出理由狀，向該管第一審法院聲請交付審判；又法院認為交
    付審判之聲請不合法或無理由者，應駁回之；次按法院為裁
    定前，得為必要之調查，刑事訴訟法第258 條之1 第1 項、
    第258 條之3 第2 項前段、第3 項分別定有明文。依上開規
    定之立法意旨，既係對於檢察官不起訴或緩起訴裁量權制衡
    之一種外部監督機制，法院僅在就檢察官所為不起訴或緩起
    訴之處分是否正確加以審查，以防止檢察機關濫權，依此立
    法精神，法院就聲請交付審判案件之審查，所謂得為必要之
    調查，其調查證據之範圍，自應以偵查中曾顯現之證據為限
    ，不可就告訴人新提出之證據再為調查，亦不可蒐集偵查卷
    外之證據，否則將與刑事訴訟法第260 條之再行起訴規定混
    淆不清。準此，法院裁定交付審判，即如同檢察官提起公訴
    使案件進入審判程序，是法院裁定交付審判之前提，必須偵
    查卷內所存證據已符合刑事訴訟法第251 條第1 項規定足認
    被告有犯罪嫌疑，而檢察官應提起公訴之情形，亦即該案件
    已經跨越起訴門檻，否則，縱或法院對於檢察官所認定之基
    礎事實有不同之判斷，但如該案件仍須另行蒐證偵查始能判
    斷應否交付審判者，因交付審判審查制度並無如同再議救濟
    制度得為發回原檢察官續行偵查之設計，法院仍應依同法第
    258 條之3 第2 項前段規定，認聲請無理由而裁定駁回之，
    合先敘明。
二、本件聲請人即告訴人甲○○以被告乙○○涉犯業務過失傷害
    罪嫌，向臺灣新竹地方法院檢察署（下稱新竹地檢署）檢察
    官提起告訴，經該署檢察官偵查後，認被告犯罪嫌疑不足，
    而於民國98年6 月9 日以98年度調偵字第85號不起訴處分書
    為不起訴處分。因聲請人不服而聲請再議，經臺灣高等法院
    檢察署（下稱高檢署）於98年7 月16日以98年度上聲議字第
    4410號處分書駁回再議之聲請。聲請人於98年7 月24日收受
    上開高檢署處分書，有送達證書在卷可稽，又聲請人於收受
    上開處分書後於98年8 月3 日具狀向本院聲請交付審判，本
    件聲請合於刑事訴訟法第258 條之1 第1 項規定之法定程式
    ，合先敘明。
三、聲請交付審判意旨略以：
（一）本件聲請人騎乘重型機車沿竹60線公路由尖石往錦屏村那
      羅方向行駛時，並非在劃有分向限制線之右彎路段右側超
      車且未與前車保持安全距離，致與被告駕駛之大貨車發生
      擦撞。其當時係平行騎駛在被告所駕駛之預拌混凝車右方
      ，並無超車之行為，車速甚慢，而係伺機從左方超車，故
      原不起訴處分書認定本件車禍發生原因係「聲請人係從被
      告駕駛之145-RV號營業用大貨車右方超車，因超車不當且
      未保持併行之安全間隔，與被告所駕駛之145-RV號營業用
      大貨車發生擦撞後失控倒地，被告駕駛之145-RV號營業用
      大貨車於肇事時既屬前方車輛，無法知悉後方駕駛之告訴
      人欲超車，亦無從閃避告訴人之機車。」等節，顯係判斷
      有誤，有違無證據不得推定事實之法則及經驗論理法則。
（二）本件肇事路段即竹60線於96年間不止禁行砂石車，且包含
      大型貨車在內，且於違規時段行駛之大型車輛均遭警方嚴
      格取締開單，而原檢察官僅以新竹縣政府98年4 月27日府
      工養字第0980060953號函及新竹縣政府97年10月17日府工
      養字第0970144057A 號函公告竹60線於7 至9 時禁行砂石
      車而認定該路段並未完全禁駛大型車輛，認被告僅違反行
      政規則，亦屬違誤。
四、本院調閱臺灣新竹地方法院檢察署97年度偵字第2390號偵查
    卷後，原不起訴處分及駁回再議之處分認定如下：
（一）聲請人原告訴意旨略以：被告係駕駛裝載預拌混凝土之營
      業用大貨車司機，為從事業務之人，於96年11月26日上午
      7 時30分許，駕駛車牌號碼145-RV號營業用大貨車，沿新
      竹縣尖石鄉○○村○○○○○路由尖石往錦屏村那羅方向行
      駛，行經竹60線公路4.5 公里處時，適有同向由聲請人即
      告訴人騎乘車牌號碼MXT-098 號重型機車併行於外側路肩
      亦行經該處，告訴人因閃避不及而人車倒地，並受有左側
      手肘鷹嘴突骨折、臉部擦傷、背部、左手拇指及左足踝挫
      傷、頸部扭傷等傷害，因認被告涉有刑法第284 條第2項
      前段之業務過失傷害罪嫌云云。
（二）經臺灣新竹地方法院檢察署檢察官偵查結果，認以：
   1、本件車禍發生經過，係被告駕駛145-RV號營業用大貨車，
      沿新竹縣尖石鄉○○村○○○○○路往錦屏村那羅方向行駛
      ，行經新竹縣尖石鄉○○村○○○○○路4.5 公里處，與同
      向由聲請人即告訴人騎駛之MXT-098 號重型機車發生擦撞
      ，致告訴人倒地受有左側手肘鷹嘴突骨折、臉部擦傷、背
      部、左手拇指及左足踝挫傷、頸部扭傷等傷害乙節，業據
      被告於警詢及本署偵查中供述明確，核與告訴人指訴、目
      擊證人邱淑絹證述之情節相符，並有新竹縣警察局橫山分
      局道路交通事故現場圖、道路交通事故調查報告表（一）
      、（二）、東元綜合醫院診斷證明書及現場照片10張在卷
      可憑，堪可採信。
   2、目擊證人邱淑絹於警詢時證稱：當時其駕駛自用小客車由
      尖石往錦屏村那羅方向行駛，於青蛙石段（竹60線5 公里
      處）看見一部機車在其左前方行駛，機車前方還有兩部預
      拌混凝土車在前方，車速很慢，之後就看見機車加速由預
      拌混凝土車右後方超車，該處又是右彎就看見預拌混凝土
      車與機車距離靠的很近就碰撞，機車騎士摔倒，其看見發
      生車禍就急踩煞車，當時雙方車速很慢等語，與被告所陳
      述之車禍過程相符，再觀之道路交通現場圖、道路交通事
      故調查表（一）、（二）及現場照片，可知雙方發生車禍
      之路段為山路轉彎處且劃有雙黃線，本即禁止後方車輛超
      越前方車輛，堪認車禍發生原因係因告訴人騎乘機車行經
      肇事地，欲從被告駕駛之145-RV號營業用大貨車右方超車
      ，因超車不當且未保持併行之安全間隔，與被告所駕駛之
      145-RV號營業用大貨車發生擦撞後失控倒地乙節甚明，被
      告駕駛之145-RV號營業用大貨車於肇事時既屬前方車輛，
      無法知悉後方駕駛之告訴人欲超車，亦無從閃避告訴人之
      機車。
   3、按汽車行經彎道路段不得超車，且超車時應自車輛左方超
      車，道路交通安全規則第101 條第1 項第1 款、第5 款定
      有明文，告訴人騎駛MXT-098 號重型機車於山路轉彎處違
      規自右方超車，則被告駕駛145-RV號營業用大貨車，慢速
      靠右行駛於前方，實難防範屬後方車、由告訴人騎駛之MX
      T-098 號重型機車不當超車行為，亦難期有預見及加以迴
      避之可能，是被告之駕駛行為，並無過失可言。
   4、再將本件行車事故，送臺灣省竹苗區車輛行車事故鑑定委
      員會、臺灣省車輛行車事故覆議鑑定委員會鑑定，鑑定結
      果亦認告訴人：「駕駛重機車，違規由右側超越前車時疏
      未與其保持安全間隔，為肇事原因」、被告「無肇事因素
      」，此有臺灣省竹苗區車輛行車事故鑑定委員會97年10月
      20日竹苗鑑970590字第0975303255號函暨所附鑑定意見書
      、臺灣省車輛行車事故覆議鑑定委員會98 年6月2 日覆議
      字第0986201934號函暨所附鑑定意見書各1 份附卷可查，
      益徵被告對於本件車禍事故，應無怠於其注意義務之處。
   5、告訴人雖指訴被告駕駛145-RV號營業用大貨車於禁行時段
      駛入禁行路段云云，惟經函詢新竹縣政府，因「竹60線道
      路寬度不足，且常有陡坡，不宜行駛大型車輛」，並經新
      竹縣政府於97年10月17日府工養字第0970144057B 號公告
      竹60線於7 －9 時禁行砂石車行駛，有新竹縣政府98年4
      月27日府工養字第0980060953號函1 份在卷可憑，惟該路
      段並未完全禁駛大型車輛，故被告所為僅係違反行政規則
      ，應無過失責任，臺灣省竹苗區車輛行車事故鑑定委員會
      、臺灣省車輛行車事故覆議鑑定委員會亦同此認定。
   6、綜上所述，被告無從預見而迴避後方由告訴人騎駛之MXT-
      098 號重型機不當超車行為，即無過失可言。此外，復查
      無其他積極證據足認被告涉有上開犯行，揆諸首揭法條及
      判例意旨，應認被告犯罪嫌疑不足。
（三）經告訴人不服上開處分聲請再議後，臺灣高等法院檢察署
      以上開處分書駁回其再議之聲請之理由略為：
   1、聲請人指述目擊證人邱淑絹看見聲請人機車是由左側超車
      ，非右側超車云云，經查證人邱淑絹於警詢時證稱：「當
      時我駕駛自用小客車由尖石往錦屏村那羅方向行駛，於青
      蛙石段（竹60線5 公里處）看見一部機車在我左前方行駛
      ，機車前方還有兩部預拌混凝土車在前方，車速很慢，之
      後就看見機車加速由預拌混凝土車右後方超車，該處又是
      右彎就看見預拌混凝土車與機車距離靠的很近就碰撞，機
      車騎士摔倒，當時不知道預拌車駕駛有無發覺與機車發生
      擦撞，預拌車一直往前開，看見發生車禍我就急踩煞車，
      當時雙方車速很慢等語。（見臺灣新竹地方法院檢察署檢
      察官署97年度偵字第3621號卷第48頁），故聲請人之指述
      ，與證人邱淑絹警詢筆錄不符，難謂有據。
   2、又聲請人指稱因被告所駕駛之預拌水泥車偏左側行駛，聲
      請人機車無法超車，即回右側靠山壁行駛，被告所駕之預
      拌水泥車右轉時，聲請人機車係在其右側平行，因被告駕
      駛預拌水泥車未注意後方來車及右轉照後鏡，靠近機車並
      勾住機車左後方排油管，拖行一段距離，直至預拌水泥車
      左轉時才將聲請人機車摔在路中央倒地，並非擦撞後倒地
      云云。經查，由前開目擊證人邱淑絹之證言及肇事現場照
      片（同上卷第21頁）可見聲請人重機車於車道線右側遺有
      刮地痕；再按本件車禍之重機車及預拌混凝土車車損照片
      觀之，聲請人重機車左後側車身遺有被告預拌混凝土車右
      側防捲入護欄藍色漆擦痕（同前卷第22頁）。原檢察官綜
      合被告及證人邱淑絹所陳述之車禍過程，道路交通現場圖
      、道路交通事故調查表（一）、（二）及現場、車損照片
      等，認定雙方發生車禍之路段為山路轉彎處且劃有雙黃線
      ，本即禁止後方車輛超越前方車輛，堪認車禍發生原因係
      因聲請人騎乘機車行經肇事地，欲從被告駕駛之145-RV號
      營業用大貨車右方超車，因超車不當且未保持併行之安全
      間隔，與被告所駕駛之145-RV號營業用大貨車發生擦撞後
      失控倒地乙節甚明，被告駕駛之145-RV號營業用大貨車於
      肇事時既屬前方車輛，無法知悉後方駕駛之聲請人欲超車
      ，亦無從閃避聲請人之機車。前開認定車禍發生事實經過
      洵屬有據，難謂不合。
   3、至聲請人質疑其受傷送醫急救，警方至醫院對聲請人酒測
      ，是否亦有對被告酒測？然警於案發當日即96年11月26日
      上午8時11 分即對被告實施酒測，被告酒測值為「0.00」
      ，此有被告乙○○酒精濃度檢測單附卷可稽（見同卷第18
      頁）。
   4、聲請人指謫本件肇事路段於7-9 時禁止大貨車駛入，被告
      無視於此，車速過慢、佔用路面，導致後面車流阻塞，剝
      奪用路人之生命財產安全，臺灣省車輛行車事故覆議鑑定
      委員會怎可認定被告係違「行政規則」而認為「應無過失
      責任」云云。然原檢察官就前開被告駛入禁止進入路段一
      事函詢新竹縣政府，因「竹60線道路寬度不足，且常有陡
      坡，不宜行駛大型車輛」，並經新竹縣政府於97年10月17
      日府工養字第0970144057B 號公告竹60線於7-9 時禁行砂
      石車行駛，此有新竹縣政府98年4 月27日府工養字第0980
      060953號函1 份在卷可憑，惟該路段並未完全禁駛大型車
      輛，被告所為係違反交通行政規則，又查被告無從預見而
      迴避後方由聲請人騎駛之MXT-098 號重機車不當超車行為
      ，故原檢察官認定被告無過失可言。而臺灣省車輛行車事
      故鑑定委員會之鑑定竟見，固為本件被告有無過失認定之
      參考資料。被告雖車速過慢、佔用路面，導致後面車流阻
      塞，雖有不當，並非當然致生車禍因素。本件之肇事主因
      係聲請人駕駛重機車，行經劃有分向限制線之右彎路段右
      側超車時未與前車保持安全間隔。原不起訴處分書之認定
      ，經核無不合。
五、本件聲請人以前揭理由認被告涉有刑法第284 條第2 項之業
    務過失傷害罪嫌，而向本院聲請交付審判。本院依職權調閱
    新竹地檢署98年度調偵字第85號及高檢署98年度上聲議字第
    4410號案卷，經查：
（一）按犯罪事實應依證據認定之，無證據不得推定其犯罪事實
      ，刑事訴訟法第154 條定有明文。次按事實之認定，應憑
      證據，如未能發現相當證據，或證據不足以證明，自不能
      以推測或擬制之方法，為裁判基礎。而告訴人之告訴，係
      以使被告受刑事訴追為目的，是其陳述是否與事實相符，
      仍應調查其他證據以資審認。又認定犯罪事實，所憑之證
      據，雖不以直接證據為限，間接證據亦包括在內，然無論
      直接或間接證據，其為訴訟上之證明，須於通常一般之人
      均不致有所懷疑，而得確信其為真實之程度者，始得據之
      為有罪之認定，倘其證明尚未達到此一程度，而有合理性
      懷疑之存在時，即無從為有罪之認定。又按刑法上之過失
      者，係指行為人按其情節應注意，並能注意而不注意，或
      行為人對於構成要件事實，雖預見其發生而確信其不發生
      者而言，刑法第14條定有明文，是刑法上過失行為之成立
      ，應以行為人對該過失行為所生之構成要件結果、因果歷
      程有客觀之預見可能性及主觀預見可能性，且行為人基於
      此預見之可能性，而有違反客觀上之注意義務而致構成要
      件事實發生者，始足當之。又按汽車駕駛人可信賴其他參
      與交通之對方亦能遵守交通規則，同時為必要之注意，謹
      慎採取適當之行動，而對於不可預知之他方參予交通者之
      違規行為，並無預防之義務（最高法院74年台上字第4219
      號判例意旨參照）。換言之，汽車駕駛人，因可信賴其他
      參與交通之對方亦能遵守交通規則，且衡諸日常生活經驗
      及一般合理駕駛人之注意能力，已為必要之注意，並已採
      取適當之措施，或縱未採取適當之措施，仍無法避免交通
      事故之發生時，該汽車駕駛人對於信賴對方亦能遵守交通
      規則乃竟違規之行為，自無預防之義務，難謂該汽車駕駛
      人即有能注意而不注意之過失，而令負過失之責任，最高
      法院90年度台上字第2400號判決意旨可資參照。
（二）被告乙○○確有於上揭時、地駕駛車牌號碼145-RV號營業
      用大貨車與同向由聲請人即告訴人甲○○騎駛之MXT-098
      號重型機車發生擦撞，致告訴人倒地受有左側手肘鷹嘴突
      骨折、臉部擦傷、背部、左手拇指及左足踝挫傷、頸部扭
      傷等傷害乙情，業據被告於警訊、偵查時供承不諱（見臺
      灣新竹地方法院檢察署97年度偵字第3612號第4 至7 頁、
      第33至34頁），且有告訴人及目擊證人邱淑絹之證述可參
      （見上開卷第9至14 頁、第34至35頁、第47至49頁），並
      有新竹縣警察局橫山分局道路交通事故現場圖、道路交通
      事故調查報告表（一）、（二）、新竹縣警察局橫山分局
      公共危險罪案當事人酒精測定紀錄表2 張、現場照片10張
      及東元綜合醫院診斷證明書在卷可憑（見上開卷第15 至
      26頁），是此部分之事實，堪信為真實。
（三）聲請人聲請意旨雖以：其當時係平行騎駛在被告所駕駛之
      預拌混凝車右方，並無超車之行為等語置辯。然本件目擊
      證人邱淑絹於警詢時證稱：其於96年11月26日駕駛自用小
      客車由尖石往錦屏村那羅方向行駛，於當日上午7 時30分
      許，行經青蛙石段即竹60線5 公里處，看見1 部機車在其
      左前方行駛，機車前方還有兩部預拌混凝土車在前方，車
      速很慢，機車與預拌混凝土車，同方向往那羅部落之方向
      行駛，之後就看見該機車加速由預拌混凝土車右後方超車
      ，該處又是右彎，就看見預拌混凝土車與機車靠的很近，
      就發生碰撞，機車騎士摔倒，當時不知道預拌車駕駛有無
      發覺與機車發生擦撞，因預拌混凝土車一直往前開，其當
      時是行駛在機車後方，看見車禍就急踩煞車等語明確（見
      臺灣新竹地方法院檢察署檢察官署97年度偵字第3621號卷
      第48頁），是聲請人上開所述，難謂有據。據此，原不起
      訴處分意旨認本件係因聲請人騎乘前開機車，於山路轉彎
      處違規自右方超車，則被告駕駛145-RV營業用大貨車，慢
      速靠右行駛於前方，實難防範屬後方車、由聲請人騎駛之
      MXT-098 號重型機車不當超車行為，亦難期有預見及加以
      迴避之可能，是被告之駕駛行為並無過失等情，其認事用
      法應無違誤。
（四）又本件事故地點路段即竹60線於上午7 時至9 時，係「禁
      止砂石車進入」之路段，此有新竹縣橫山分局員警所繪製
      禁制標誌與案發現場相關位置圖及照片8 張（均影本）及
      新竹縣政府98年4 月27日府工養字第0980060953號函暨所
      附新竹縣政府97年10月17日府工養字第0970144057A 號函
      、新竹縣政府公告、新竹縣轄道路砂石專用車輛行駛路線
      在卷可憑（見臺灣新竹地方法院檢察署98年度調偵字第85
      號卷第7 至11頁、第12至17頁），顯見該路段於平日上午
      7 至9 時、下午4 至7 時及例假日係禁止砂石車行駛。然
      按刑法上之過失，其過失行為與結果間，在客觀上有相當
      因果關係始得成立。所謂『相當』因果關係，係指依經驗
      法則，綜合行為當時所存在之一切事實，為客觀之事後審
      查，認為在一般情形下，有此環境、有此行為之同一條件
      ，均可發生同一之結果者，則該條件即為發生結果之相當
      條件，行為與結果即有相當之因果關係。反之，若在一般
      情形下，有此同一條件存在，而依客觀之審查，認為不必
      皆發生此結果者，則該條件與結果不相當，不過為偶然之
      事實而已，其行為與結果間即無相當因果關係，最高法院
      76年台上字第192 號著有判例可資參照。經查，該事故路
      段於上午7 時至9 時雖係「禁止砂石車進入」之路段，而
      被告竟駕駛營業用大貨車進入該路段，惟綜合行為當時所
      存在之一切事實，為客觀之事後審查，在一般情形下，被
      告雖有駕駛大貨車行駛禁行路段之違規行為，然此違規行
      為，基於人的一般生活經驗，不必皆發生此聲請人受傷害
      之結果，即聲請人受傷之結果係偶然之事實，足見被告前
      開違規行為非為被害人受傷結果之相當條件，是縱認被告
      明知該路段係屬禁止該車進入之路段，然該違規行為與聲
      請人受傷之結果間並無相當因果關係存在。
六、綜上所述，原不起訴及駁回再議聲請之處分書認被告涉犯業
    務過失傷害罪嫌不足，經核與卷內現存事證並無不合，是原
    檢察官及臺灣高等法院檢察署檢察長據此就被告所涉之案件
    予以不起訴處分及駁回再議處分，於法均無違誤。聲請意旨
    仍執前詞，以原處分多有未審究之處，據以指摘原處分違法
    而聲請交付審判，為無理由，應予駁回。
七、據上論斷，應依刑事訴訟法第258 條之3 第2 項前段，裁定
    如主文。
中    華    民    國    98    年    10    月    30    日
                  刑事第五庭    審判長法  官   黃惠玲
                                      法  官   蔡欣怡
                                      法  官   林佑珊
以上正本證明與原本無異。
本裁定不得抗告。
中    華    民    國    98    年    10    月    30    日
                                      書記官   蕭惠婷


司法院資訊處製作；財團法人民間司法改革基金會備份。
